【裁判字號】    95,易,1659
【裁判日期】    951221
【裁判案由】    侵占
【裁判全文】
臺灣桃園地方法院刑事判決              95年度易字第1659號
公  訴  人  台灣桃園地方法院檢察署檢察官
被      告  乙○○
上列被告因侵占案件，經檢察官提起公訴（95年度偵緝字第1138
號），被告於準備程序中，就被訴事實為有罪之陳述，經告知簡
式審判程序意旨，聽取當事人意見後，本院裁定由受命法官獨任
進行簡式審判程序，茲判決如下：
    主  文
乙○○意圖為自己不法之所有，而侵占對於業務上所持有之物，
處有期徒刑陸月，如易科罰金，以銀元佰元即新臺幣玖佰元折
算壹日。
    事  實
一、乙○○自民國94年10月13日起至95年4 月初某日止，任職於
    車族實業有限公司公司（下稱「車族公司」），擔任該公司
    業務員，負責汽車銷售、收款、領牌、交車等工作，係從事
    業務之人。詎乙○○竟基於意圖為自己不法所有之犯意，藉
    業務上向客戶收款之便，於民國95年3 月31日中午某時許，
    在桃園縣桃園市○○○路○ 段163 號車族公司內，收受客戶
    柯文得所繳交之車款新臺幣（以下同）30萬元後，將上開業
    務上所持有之款項，未繳交予車族公司，而變易持有為所有
    之意思，予以侵占入己。
二、案經車族公司訴請臺灣桃園地方法院檢察署偵查起訴。
    理  由
一、程序部分：按刑事訴訟法第273 條之1 規定除被告所犯為死
    刑、無期徒刑、最輕本刑為3 年以上有期徒刑之罪、或高等
    法院管轄第一審案件者外，於準備程序進行中，被告先就被
    訴事實為有罪之陳述時，得告知被告簡式審判程序之旨，並
    聽取當事人、代理人、辯護人及輔佐人之意見後，裁定由受
    命法官獨任進行簡式審判程序。經查，本件被告乙○○被訴
    本案，非前開不得進行簡式審判程序之案件，且經被告於準
    備程序時就被訴事實為有罪之陳述，經本院告知被告簡式審
    判程序之旨，聽取被告、檢察官之意見後，本院合議庭裁定
    由受命法官獨任依簡式審判程序進行審判，合先敘明。
二、上開犯罪事實，業據被告於檢察官訊問、本院準備程序及審
    理時坦承不諱（見95年度偵緝字第1138號偵查卷第17、18頁
    ，本院卷第17、23頁），核與證人柯文得於偵查中檢查事務
    官詢問及檢察官訊問時具結證述、證人甲○○於偵查中檢查
    事務官詢問、檢察官訊問時具結證述及本院審理時具結證述
    之情節相符（見95年度交查字第513 號第4 、5 頁，95年度
    偵字第13482 號第8 、9 頁，本院卷第20、21頁），並有人
    員應徵資料表、車族實業有限公司預約單各1 紙在卷可稽（
    見95年度他字第1825號第5 、6 頁），足認被告前揭具任意
    性之自白核與事實相符，而屬可信。綜上所述，本件事證明
    確，被告犯行堪予認定，應依法論科。
三、查被告行為後，刑法於94年2 月2 日公布，於95年7 月1日
    施行，其中修正第2 條、第33條、第41條規定。按行為後法
    律有變更者，適用行為時之法律，但行為後之法律有利於行
    為人者，適用最有利於行為人之法律，現行刑法第2 條第1
    項訂有明文。此條規定乃與刑法第1 條罪刑法定主義契合，
    而貫徹法律禁止溯及既往原則，係規範行為後法律變更所生
    新舊法律比較適用之準據法，是刑法第2 條本身雖經修正，
    但刑法第2 條既屬適用法律之準據法，本身尚無比較新舊法
    之問題，應一律適用裁判時之現行刑法第2 條規定以決定適
    用之刑罰法律，先予辨明。又以本次刑法修正之比較新舊法
    ，應就罪刑有關之共犯、未遂犯、想像競合犯、牽連犯、連
    續犯、結合犯，以及累犯加重、自首減輕暨其他法定加減原
    因（如身分加減）與加減例等一切情形，綜其全部罪刑之結
    果而為比較，最高法院95年5 月23日著有95年度第8 次刑庭
    會議決議可資參照，再按比較適用最有利於行為人之法律，
    應就罪刑有關之一切情形比較其全部結果，而為一體之適用
    ，不應一部分適用新法，一部分適用舊法，最高法院29 年
    上字第964 號判例意旨參照。查其中：(1)罰金刑之計算單位
    及處罰部分：修正前刑法第33條第5 款規定「罰金：1 元以
    上。」，與修正後刑法第33條第5 款規定「罰金：新臺幣1,
    000 元以上，以百元計算之。」不同，而刑法第336 條第2
    項之業務侵占罪，依修正後之法律，該罪所得科處之罰金刑
    最低為新臺幣1,000 元，然依被告行為時之刑罰法律，該罪
    之罰金刑最低額僅為新臺幣30元。因此，比較上述修正前、
    後之刑罰法律，自以被告行為時關於科處罰金刑之法律較有
    利於被告。(2)又依修正前之刑法第41條第1 項前段規定：「
    犯最重本刑為5 年以下有期徒刑以下之刑之罪，而受6 個月
    以下有期徒刑或拘役之宣告，因身體、教育、職業、家庭之
    關係或其他正當事由，執行顯有困難者，得以1 元以上3 元
    以下折算1日 ，易科罰金。」依修正前罰金罰緩提高標準條
    例第2 條前段規定（已於95年5 月17日配合修正刪除）提高
    原定數額100 倍後，係以銀元300 元即新臺幣900 元折算1
    日為其易科罰金之折算標準；而修正後之刑法第41條第1 項
    前段規定：「犯最重本刑為5 年以下有期徒刑以下之刑之罪
    ，而受6個 月以下有期徒刑或拘役之宣告者，得以新臺幣10
    00元、2000元或3000元折算1 日，易科罰金。」，則依修正
    後之刑法第41條第1 項前段規定，係以新臺幣1000元、2000
    元或3000元折算1 日為其易科罰金之折算標準。(3)綜合上述
    各條文修正前、後之比較，修至後之規定並無較有利於被告
    ，揆諸前揭最高法院決議、判例意旨及修正後刑法第2 條第
    1 項前段、後段規定之「從舊、從輕」原則，及法律一體適
    用，不容割裂之原則，自應適用被告行為時之法律，即修正
    前刑法之相關規定予以論處。
四、查被告乙○○係車族公司業務員，負責汽車銷售、收款、領
    牌、交車等工作，係從事業務之人，核其將前開所收取客戶
    繳交之車款30萬元予以侵占入己之行為，係犯修正前刑法33
    6 條第2 項之業務侵占罪。審酌被告並無前科，且犯後坦承
    犯行，然與告訴人迄未成立和解，未賠償告訴人所受損害，
    告訴代理人甲○○當庭表示請求予被告從輕量刑，願意給被
    告易科罰金之機會等語（見本院卷第23頁），兼衡其犯罪所
    得金額、犯罪之手段、目的等一切情狀，量處如主文所示之
    刑，並依修正前刑法第41條第1 項前段之規定，諭知如易科
    罰金之折算標準，以示懲戒。
據上論斷，應依刑事訴訟法第273 條之1 第1 項、第299 條第1
項前段，修正後刑法第2 條第1 項前段，修正前刑法第336 條第
2 項、第41條第1 項前段，罰金罰鍰提高標準條例第1 條前段，
修正前罰金罰鍰提高標準條例第2 條前段，判決如主文。
本案經檢察官嵇珮晶到庭執行職務。
中    華    民    國    95    年    12    月    21    日
                 刑事第九庭    法  官 蘇琬能
以上正本證明與原本無異。
如不服本判決，應於判決送達後10日內向本院提出上訴狀（應附
繕本），上訴於臺灣高等法院。
                               書記官  邱飛鳴
中    華    民    國    95    年    12    月    27    日


司法院資訊處製作；財團法人民間司法改革基金會備份。
